【裁判字號】    98,審易,215
【裁判日期】    980330
【裁判案由】    竊盜
【裁判全文】
臺灣高雄地方法院刑事判決             98年度審易字第215號
公  訴  人  臺灣高雄地方法院檢察署檢察官
被      告  丙○○
            甲○○
上列被告等因竊盜案件，經檢察官提起公訴（97年度偵字第2390
8 號），本院判決如下：
    主  文
丙○○竊盜，處有期徒刑伍月，如易科罰金，以新台幣壹仟元折
算壹日。
甲○○無罪。
    事  實
一、緣丙○○於民國97年3 月1 日9 時30分許，騎乘車牌號碼WF
    N-235 號輕型機車搭載不知情之甲○○，偕同前往高雄縣大
    樹鄉○○路段第692 地號土地上拾荒。詎丙○○抵達後因見
    乙○○所有之挖土機鐵帶輪軸1 組（以下稱「前開輪軸」）
    業經拆卸且暫時放置在該址，遂頓生貪念，竟意圖為自己不
    法之所有，逕以徒手方式竊取前開輪軸既遂，繼而單獨以前
    開機車將之載回其位於高雄縣大寮鄉○○路99之29號住處藏
    放。嗣因乙○○發現前開輪軸遭竊後，乃調閱現場監視錄影
    畫面後自行查訪，遂於同年月7 日21時許，循線前往丙○○
    上揭住處發現並取回遭竊之前開輪軸（事後經乙○○逕行加
    以變賣而未扣案），繼而報警處理，始查悉上情。
二、案經高雄縣政府警察局仁武分局報請台灣高雄地方法院檢察
    署檢察官偵查起訴。
    理  由
壹、本件關於證據能力之意見：
  一、證人乙○○前於警詢及偵查中所為陳述均無證據能力：
      觀乎證人乙○○初於警詢及偵查中所述情節均核與本院審
      理中證述者大抵相符，是依刑事訴訟法第159 條之1 第2
      項、第159 條之2 規定意旨，自應逕以該證人於本院審理
      中所為證述採為認定事實之依據，再無引用其先前在警詢
      及偵查中陳述之必要。
  二、被告丙○○、甲○○於警詢中所為陳述對共同被告而言均
      有證據能力；惟偵查中所述各節對共同被告而言則不具證
      據能力：
    (一)被告丙○○、甲○○2 人於案發後乃前往高雄縣政府警察
      局仁武分局九曲派出所接受員警詢問並製作筆錄，參諸渠
      等前開詢問過程中承辦員警或檢察官均未有何強暴、脅迫
      或以其他不正方法等情事，是以渠等前開陳述依法雖屬傳
      聞證據，原不具證據能力，然檢察官暨被告等人均明知該
      等陳述有刑事訴訟法第159 條第1 項不得為證據之情形，
      猶未於言詞辯論終結前聲明異議，本院復審酌該等陳述作
      成之外部情況並無不當，揆諸刑事訴訟法第159 條之5 規
      定意旨，本院自得逕以該等陳述採為認定事實之依據。
    (二)另查，被告丙○○、甲○○前於97年10月2 日雖經台灣高
      雄地方法院檢察署檢察官加以訊問，並命渠等就前揭犯罪
      事實予以陳述，然因被告2 人是時並未由檢察官依法命其
      具結後再為證述，茲依刑事訴訟法第185 條之3 規定，被
      告丙○○、甲○○於偵查中之陳述對共同被告而言均不具
      證據能力。
貳、有罪部分：
  一、訊之被告丙○○固坦承確於上述時、地逕將前開輪軸以機
      車載運搬回住處放置之事實，惟矢口否認有何竊盜犯行，
      辯稱：當初前開輪軸係放置在地上、伊以為那是沒有人要
      的東西云云。經查：
    (一)被告丙○○於97年3 月1 日9 時30分許，先騎乘車牌號碼
      WFN-235 號輕型機車搭載被告甲○○偕同前往高雄縣大樹
      鄉○○路段第692 地號土地，繼而單獨騎乘機車將乙○○
      所有放置在該址之前開輪軸載運至其位於高雄縣大寮鄉○○路99之29號住處，被告甲○○事後則單獨步行離開；嗣
      於同年月7 日21時許，乙○○乃循線前往被告丙○○上揭
      住處發現並取回前開輪軸等情，業據證人乙○○於本院審
      理中指證綦詳，且經本院依職權勘驗乙○○所提出之現場
      監視錄影畫面屬實，並有翻拍照片6 幀在卷可稽，復據被
      告丙○○、甲○○2 人於警詢中均坦認上情不諱且互核相
      符，足徵渠等此部分自白核與事實相符，堪予採信。
    (二)至被告丙○○雖迭以前詞置辯，然依卷附現場照片（參見
      警卷第16、17頁）所示，前開輪軸是時雖已非新品，然主
      體結構大致仍屬完整，況依其外觀構造亦可輕易判斷該等
      物品要屬大型機具之部分零件，容與一般廢鐵有間。復佐
      以案發地點乃係施工現場，並非一般廢棄物堆置處所，現
      場更停放有大型挖土機1 部等節交參以觀，客觀上當可明
      確判斷前開輪軸顯非他人所任意棄置之物，且被告丙○○
      主觀上對此等事實亦應有明確認識。準此，被告丙○○空
      言辯稱不知前開輪軸係他人所有之物云云，顯係臨訟卸責
      之詞，委無足採。
    (三)綜前所述，本件事證明確，被告丙○○前揭犯行洵堪認定
      ，應依法論科。
  二、核被告丙○○所為，係犯刑法第320 條第1 項普通竊盜既
      遂罪。本院審酌被告丙○○不思以己力正當謀生，反圖不
      勞而獲，任意竊取他人財物，及其犯罪動機、目的與手段
      ，並兼衡其品行、生活狀況、智識程度及各自犯罪參與程
      度，又所竊財物價值非微，且犯罪後猶飾詞否認犯行、難
      見悔意等一切情狀，量處如主文所示之刑，並諭知易科罰
      金折算標準，以資懲儆。
參、無罪部分：
  一、公訴意旨另以：被告甲○○與被告共同基於意圖為自己不
      法所有之犯意聯絡，於上揭時、地協助被告丙○○扶住機
      車把手，並由被告丙○○將所竊前開輪軸以機車搬運返回
      住處，遂認被告甲○○涉有共同竊盜既遂罪嫌云云。
  二、按犯罪事實應依證據認定之，無證據不得認定其犯罪事實
      。又不能證明被告犯罪者，應諭知無罪之判決，刑事訴訟
      法第154 條第2 項、第301 條第1 項分別定有明文。所謂
      證據，係指足以認定被告確有犯罪行為之積極證據而言，
      該項證據自須適合於被告犯罪事實之認定，始得採為斷罪
      資料。苟積極證據不足為不利於被告事實之認定時，即應
      為有利於被告之認定，更不必有何有利之證據，最高法院
      29年上字第3105號、30年上字第816 號分別著有判例可資
      參照。本件公訴人因認被告甲○○就此同涉有竊盜既遂罪
      嫌，無非係以被告甲○○於案發前乃係與被告丙○○偕同
      騎乘機車前往上址，又共同被告丙○○先前在警詢中則供
      稱：曾請被告甲○○協助扶住機車把手云云，且證人乙○○亦指稱前開輪軸重達90公斤、並非被告丙○○1 人所能
      單獨行竊得手等為其論據。惟查：
    (一)按刑事訴訟法第156 條第2 項規定被告或共犯之自白，不
      得作為有罪判決之唯一證據，仍應調查其他必要之證據，
      以察其是否與事實相符。立法旨意乃在防範被告或共犯自
      白之虛擬致與真實不符，故對自白在證據上之價值加以限
      制，明定須藉補強證據以擔保其真實性。所謂補強證據，
      係指除該自白本身之外，其他足以證明該自白之犯罪事實
      確具有相當程度真實性之證據而言，雖所補強者，非以事
      實之全部為必要，但亦須因補強證據之質量，與自白之相
      互利用，足使犯罪事實獲得確信者，始足當之。共犯之自
      白，性質上仍屬被告之自白，縱先後所述內容一致，或經
      轉換為證人而具結陳述，仍屬不利己之陳述範疇，究非自
      白以外之其他必要證據，自不足作為證明其所自白犯罪事
      實之補強證據（最高法院96年度台上字第5251號判決意旨
      參照）。故縱令共同被告業以證人身分就其他被告所涉犯
      罪事實而具結證述，仍不得遽謂檢察官可免除此部分之實
      質舉證責任，而由法院逕依該等共同被告之自白及證言相
      互佐證，再不須另有其他補強證據作為認定被告有罪之依
      據。職是，本院觀諸共同被告丙○○前於警詢中雖證稱：
      伊曾請被告甲○○協助扶住機車把手云云，惟於偵查（此
      部分陳述雖無證據能力，但仍可用以彈劾共同被告丙○○
      之證詞）及審判中則改稱：前開輪軸係伊自己拖往機車放
      置，案發當時被告甲○○與伊相距甚遠，並未參與搬運過
      程等語，是共同被告丙○○先後所述內容既有不一，自不
      得逕以其先前所為不利於被告甲○○之陳述為據，合先敘
      明。
    (二)另證人乙○○雖亦到庭證稱：前開輪軸體積非微且重量約
      90餘公斤等語屬實。然衡諸常情，該等物品客觀上既難謂
      絕非可由一般成年男子單獨拖行並搬運至機車放置，且依
      卷附監視錄影翻拍照片所示，被告甲○○確係於被告丙○○先行以機車載運其所竊輪軸返回住處後，方始單獨步行
      離開案發現場，綜此足見被告丙○○於本院審理中所具結
      證稱：伊係單獨將輪軸拖到機車腳踏板上等語，尚非全然
      無稽。再參諸證人乙○○既非親自見聞被告2 人是否共同
      實施本件竊盜犯行之人，是其所稱被告丙○○不可能單獨
      行竊前開挖土機鐵帶輪軸云云，顯係個人臆測之詞，要未
      可憑此證明被告甲○○確有共同行竊之舉。準此，檢察官
      針對被告甲○○是否共同行竊一節，除提出共同被告丙○○先前於警詢中不利於被告甲○○之陳述外，均未有何其
      他補強證據可資憑認，揆諸前揭說明，實不得遽以普通竊
      盜罪責相繩之。
  三、綜前所述，檢察官所述犯罪事實及所憑證據俱難證明被告
      被告甲○○涉有本件普通重竊盜既遂犯行，縱令其所辯無
      從概予採信，然其間有合理懷疑存在，無法達到確信其為
      真實之程度，仍不得遽為不利於被告之認定。揆諸首揭判
      例意旨及說明，即應就此部分為被告甲○○無罪之諭知，
      方屬適法。
據上論斷，應依刑事訴訟法第284 條之1 、第299 條第1 項前段
、第301 條第1 項，刑法第320 條第1 項、第41條第1 項前段，
刑法施行法第1 條之1 ，判決如主文。
中    華    民    國    98    年    3     月    30    日
                  刑事第十庭  法  官    陳明呈
以上正本證明與原本無異。
如不服本判決應於收受送達後10日內向本院提出上訴書狀，並應
敘述具體理由；如未敘述上訴理由者，應於上訴期間屆滿後20日
內向本院補提理由書（均須按他造當事人之人數附繕本）「切勿
逕送上級法院」。
中    華    民    國    98    年    3     月    30    日
                              書記官    張琇晴
附錄本判決論罪科刑之法條：
中華民國刑法第320條（普通竊盜罪、竊佔罪）
意圖為自己或第三人不法之所有，而竊取他人之動產者，為竊盜
罪，處5 年以下有期徒刑、拘役或5 百元以下罰金。
意圖為自己或第三人不法之利益，而竊佔他人之不動產者，依前
項之規定處斷。
前二項之未遂犯罰之。


司法院資訊處製作；財團法人民間司法改革基金會備份。
